【裁判字號】    90,上訴,817
【裁判日期】    901003
【裁判案由】    毒品危害防制條例
【裁判全文】
臺灣高等法院臺中分院刑事判決                      九十年度上訴字第八一七號
    上  訴  人
    即  被  告  丙○○
    指定辯護人  本院公設辯護人  甲○○
右上訴人因毒品危害防制條例案件，不服臺灣彰化地方法院九十年度上訴字第五四三
號中華民國九十年三月九日第一審判決（起訴案號：臺灣彰化地方法院檢察署八十九
年度偵字第二九三○號；移送併案案號：八十九年度偵字第一一七一號），提起上訴
，本院判決如左：
      主  文
上訴駁回。
      事  實
一、丙○○明知綽號「黑狗」之不詳姓名成年男子係販賣毒品圖利之人，因接獲由警
    員沈坤輝等人喬裝之買主以電話佯稱欲購入毒品安非他命，竟基於幫助「黑狗」
    販賣第二級毒品營利之故意，先通知沈坤輝於民國（下同）八十九年一月三十日
    凌晨二時三十分許前來彰化縣福興鄉○○村○○街五十二號住處與之會合，並以
    電話與「黑狗」洽商購買安非他命事宜。俟沈坤輝率多名喬裝成毒品買主之警員
  於前述時間到場後，丙○○即委由在場知情之友人戊○○（由原審法院另案審理
    ），駕車載送其中一位員警至彰化縣福興鄉某不詳地點，由戊○○下車以新台幣
    （下同）三萬元之價格，代向「黑狗」購得安非他命一包（淨重三十七點三六公
    克），「黑狗」並當場退還一萬二千元予戊○○，以為報酬，其後戊○○即將購
    得之毒品交予喬裝買主之警員，然因該警員並無買受毒品之真意而未遂。嗣在場
    員警見時機成熟，於返回丙○○上開住處時，旋即表明身分而當場逮捕丙○○，
    並當場扣得前揭安非他命一包。
二、案經臺灣彰化地方法院檢察署檢察官自動檢舉偵查起訴及移送併辦。
    理  由
一、訊據上訴人即被告丙○○（下稱被告）矢口否認有何右揭犯行，辯稱：伊並未與
    綽號「黑狗」之男子聯絡購買毒品事宜，且於警員喬裝買主洽詢時，伊僅表示可
    以拜託朋友代覓販售毒品管道，並無幫助販賣毒品之故意，且該扣案毒品係以「
    陷害教唆」之不正當手段所取得之證物，並無證據能力云云。經查：(一)、被告於
    喬裝買主之警員至其住處前，已先與綽號「黑狗」之男子就販賣安非他命事宜取
    得聯繫等情，業據證人戊○○於警訊及原審證述：「丙○○跟我說他有朋友想買
  安非他命，時間、地點約好，要我安排接洽，所以我就去向一名叫『黑狗』之男
    子安非他命，然後再到丙○○家中等他朋友．．．我向『黑狗』毒品後，講好以
    每兩三萬元新台幣，『黑狗』他拿一萬八千元，我拿一萬二千元。賣給丙○○的
    朋友（我不認識）。」、「我有看到警員證人沈坤輝去。錢是被告丙○○叫證人
    沈坤輝拿給我的，但我不知道這是要作什麼的。我對『黑狗』有點認識，『黑狗
    』可能是之前被告丙○○與他聯絡好的，我當天有打電話跟『黑狗』說我過去，
    我把錢拿在手上，就去找『黑狗』，『黑狗』拿了壹包東西給我，我不知道那是
    安非他命，我就交給證人沈坤輝的同事，有拿到被告丙○○的家裡面，打開之後
    ，我才知道那是安非他命。」等情綦明（見偵查卷第八頁反面；原審卷第二十九
    頁），此與證人即當天同在現場之丁○○於警訊供述：「我在丙○○之住處與丙○○聊天時，有看見他在屋子裡走來走去，他說他現在正在等人，我就問他在等
    誰，他說在等北部的朋友，要來這裡買東西（安非他命），我有看見他打了兩通
    電話，但不知他打給誰。」等語互核相符（見偵查卷第十頁及反面）。且依證人
    戊○○所供上述情節，其當天雖與「黑狗」再以電話聯絡一次，然僅在電話中對
    「黑狗」表示將要過去，並未談及其他買賣安非他命細節，旋即帶同買主前往「
    黑狗」指定之地點，足見被告應係先就介紹他人購買毒品一事告知「黑狗」，雙
    方並已談妥價格、數量等事宜，只待買主抵達住處後，即指示戊○○與「黑狗」
    確定交貨時地，並偕同買主攜款前往完成交易。因此，被告辯稱並未直接與「黑
    狗」聯絡購買毒品事宜云云，顯與事實不符，自無足採。(二)、證人沈坤輝於原審
    證稱：查獲當天係由伊先與被告電話聯繫，被告當時表示要多少就有多少，且一
    再要求伊要趕快前來，否則買賣毒品可能不會成功等語（見原審卷第二十七、三
    十頁），此與證人戊○○、丁○○所述情節均相符合，難謂有何瑕疵可指，應值
    採信。是以被告於沈坤輝警員前來彰化縣福興鄉住處時，應已對於販賣毒品事宜
    與「黑狗」聯絡妥當，確定供應來源已無問題後，始會以如此急切語氣要求買主
    儘速前來；否則，倘被告對於幫助他人販賣毒品毫無積極意欲，自可要求買主切
    勿前來其住處，或於買主到場後令其儘快離開，尤以沈坤輝警員等人既與被告並
    無深厚交情，被告更無再費唇舌與之周旋之理。乃其竟猶積極通知戊○○帶同其
    中一名警員前往交易毒品，謂其並無主動幫助之意，孰能信之？益徵其辯稱僅拜
    託他人代覓販賣毒品管道云云，亦屬無稽。(三)、按刑法上所謂幫助他人犯罪，係
    指就他人之犯罪加以助力，使其易於實施之積極或消極的行為而言，最高法院二
    十四年上字第三二七九號判例闡述甚明。被告一經買主需索毒品，即積極聯絡洽
    詢購買毒品事宜，其有居間媒介販賣毒品而使之易於實現之意思至明。是本件姑
    不論被告係與「黑狗」直接洽商購買毒品事宜，或係如其所辯僅委由戊○○代覓
    販售毒品管道，其既以積極行為促使賣方販賣安非他命行為成就，自堪認其已有
    幫助販賣第二級毒品之主觀犯意及客觀行為。另觀本件販賣毒品之「黑狗」於交
    易完成後，尚且交付一萬二千元之金額予戊○○，而戊○○亦未將該筆金額退還
    買主，核其性質自非「黑狗」特為之折讓減價，應屬「黑狗」給予被告及戊○○
    介紹買主之報酬。則被告既自販賣毒品之人收受回扣，又與「黑狗」已有認識，
    而與喬裝毒品買主之警員素未往來，並非熟識，足認其有幫助「黑狗」販賣毒品
    之情事，當無疑義。此與單純為施用人或購買者之利益，居中介紹購買毒品管道
    ，而僅具幫助施用毒品或幫助購買毒品故意之情形，迥然有別，尚無從等同視之
    。從而，被告徒以未具幫助販賣毒品之犯意為辯，自有未洽，不足憑採。(四)、扣
    案之毒品送請法務部調查局鑑驗結果，認確係第二級毒品甲基安非他命，亦有該
    局八十九年五月二十五日陸(一)00000000號檢驗通知書附卷可稽（見第
    一一七一號偵查卷第十四頁）。而該扣案物品係經由警員喬裝成毒品買主而取得
    ，尚屬合法之犯罪偵辦手段，其中僅涉及該等員警欠缺購買毒品之真意，而係出
    於查察犯罪之動機，對於被告所幫助之販賣行為是否既遂或有影響，然取證過程
    當無違背法定程序可言，應不致動搖該扣案物品所具有之證據能力適格地位。綜
    上所陳，被告所辯各節均非有理，不足採信。至綽號「黑狗」之人販售第二級毒
    品安非他命予該喬裝買主之員警，尚有餘額提撥作為被告及戊○○之報酬，顯見
    其有藉此販售毒品犯行牟取差價利益甚明；且販賣安非他命為屬重罪，近年來經
    政府宣導及查緝毒品之政策，早為一般人所知悉，苟非從販賣之中牟利，實無干
    冒被科處重刑之危險而販賣安非他命之理，從而被告基於幫助「黑狗」者營利之
    意圖而販賣安非他命自屬無疑。(五)、本件事證明確，被告所否認與辯解，無非卸
    責飾詞，核無可採，其犯行堪予認定，應依法論科。至於證人丁○○於本院證稱
    ：伊不知被告當時連絡買賣安非他命之事，被告未提及買賣安非他命等情（見本
    院卷第五十三頁反面－五十五頁），因證人丁○○並未參與或幫助販賣安非他命
    ，是其對被告電話連絡之內容供稱不知情，然而此並不足以據之為對被告有利之
    認定。
二、核被告基於幫助犯罪之意思，為販賣第二級毒品安非他命之人積極介紹交易機會
    ，惟因前往購買之警員欠缺買受毒品之真意而未遂，所為係犯毒品危害防制條例
    第四條第五項、第二項之幫助販賣第二級毒品未遂罪。公訴人認被告係犯幫助販
    賣第二級毒品既遂罪而據以起訴，然而於幫助販賣毒品之情形，茍非於販入毒品
    之初即已事前謀議，而係於他人販入之後，始積極為幫助販賣之行為，其是否既
    遂，應以該賣出行為為準，最高法院八十八年度台上字第五三九八號判決即此意
    旨。本件被告參與媒介之販賣毒品行為，因前往交易之警員並無買受之意思，僅
    係虛與買賣，目的無非在求其人贓俱獲，事實上並無從完成買賣之行為，就本次
    交易毒品犯行而言應屬未遂（參照最高法院八十五年度台上字第一八一一號判決
    要旨），故應論以被告幫助販賣第二級毒品未遂罪名，惟此尚不致於適用相異之
    處罰條文，毋庸變更起訴法條，附此敘明。被告係幫助他人販賣毒品，為從犯，
    應依刑法第三十條第二項之規定，按正犯之刑減輕之；又其幫助販賣之行為尚屬
    未遂，應依刑法第二十六條前段之規定遞減其刑。至檢察官移送本院併辦部分，
    因與本案業經起訴部分為同一案件，法院自得予以審理。原審依據上述理由，適
    用毒品危害防制條例第四條第五項、第二項、第十八條第一項前段，刑法第十一
    條前段、第三十條第二項、第二十六條前段，並審酌被告於偵審期間並未完全坦
    承犯行，犯後態度尚非良好，且幫助他人販賣毒品，造成毒品易於流通，戕害國
    民身體健康甚鉅，所生危害亦不容輕忽，及其犯罪動機、手段、目的等一切情狀
    ，量處被告有期徒刑二年之刑。就扣案之安非他命一包（淨重三十七點三六公克
    ），係毒品危害防制條例第二條第一項第二款所定之第二級毒品，應依同條例第
    十八條第一項前段之規定，諭知沒收銷燬之；另敘明員警為佯裝交易第二級毒品
    所交付之三萬元，並非被告犯罪所得之物（參照最高法院八十四年度台覆字第二
    八八號判決要旨），尚無依毒品危害防制條例第十九條第一項前段諭知沒收之餘
    地。經核其認事用法俱無不合，量刑亦稱允適，被告提起上訴猶執陳詞否認犯罪
    ，非有理由，應予駁回。
據上論斷，應依刑事訴訟法第三百六十八條，判決如主文。
本案經檢察官乙○○到庭執行職務。
中      華      民      國    九十      年      十      月      三      日
                                  臺灣高等法院臺中分院刑事第七庭
                                        審判長法  官  林  榮  龍
                                              法  官  黃  日  隆
                                              法  官  江  錫  麟
右正本證明與原本無異。
如不服本判決應於收受送達後十日內向本院提出上訴書狀，其未敘述上訴之理由者並
得於提起上訴後十日內向本院補提理由書（均須按他造當事人之人數附繕本）。
                                              書記官  謝  雅  惠
中      華      民      國     九十      年      十       月     四     日
                                                                        Ｆ


司法院資訊處製作；財團法人民間司法改革基金會備份。
